臺灣高等法院臺中分院刑事判決　　　　　　　　　九十一年度上易字第一一二號
　　上　訴　人　臺灣苗栗地方法院檢察署檢察官
　　被　　　告　乙○○
　　選任辯護人　彭巧君
右上訴人因被告毀棄損壞案件，不服臺灣苗栗地方法院九十年度易字第四三二號，中
華民國九十一年四月十一日第一審判決（起訴案號：臺灣苗栗地方法院檢察署八十八
年度偵字第四０八一號），提起上訴，本院判決如左：
　　主      文
上訴駁回。
　　理      由
一、本案經本院審理結果，認第一審判決並無不當，應予維持，並引用第一審判決書
    記載之理由（如附件，惟原審判決書事實欄應更正為理由欄，且判決書第一頁倒
    數第四、五行所載「經蒞庭檢察官更正重劃後為一七四九號」更正為「重劃後為
    玉山段第一四七九地號土地」，又判決書第二頁倒數第四行所載之「同段一七四
    九號」應更正為「玉山段第一四七九號」，第三頁第六行所載「一四七九號」更
    正為「玉山段第一四七九號」）。
二、檢察官上訴意旨稱告訴人丙○原有苗栗縣苑裡鎮○○段六六三之九號農地，經重
    劃後為同鎮○○段第一四七九地號、一四九四、一四八五地號土地，此土地並非
    於八十八年六月十五日點交，苗栗縣政府地政科人員賴啟良曾表示要出庭作證更
    正日期，又被告破壞告訴人自住宅引水至農地之水管，有毀損之嫌云云，然經本
    院函查，本案土地重劃後苗栗縣苑裡鎮○○段第一四七九地號土地確係於八十八
    年六月十五日完成點交及簽章，有苗栗縣政府九一府地劃字第九一０００五二九
    八六號函及函附點交清冊附本院卷可參，而被告係於八十八年七月十八日始僱用
    嚴上文在上開土地整地，亦經嚴上文於偵訊明（偵卷第三十六頁反面），是被
    告係於其子楊淵源取得前揭土地所有權並受點交土地後始僱工整地，縱或有鏟除
    土地農作物或毀壞水管之事，亦係基於整理其子土地之意思，難認有何毀損之主
    觀犯意，況該地上縱有農作物，於未與土地分離前，依法為土地之一部分，該土
    地既已非告訴人所有，則鏟除之，即無毀損告訴人之物可言，又依現場照片顯示
    ，水管本埋設於地下，應非於地上一望可見，則於整地時縱損及地下之水管，亦
    難認具毀損之故意。是本案上訴無理由，應予駁回。
三、據上論斷，應依刑事訴訟法第三百七十三條、第三百六十八條，判決如主文。
本案經檢察官甲○○到庭執行職務。
中      華      民      國　    九十一     年     七      月   二十六 　日
                                臺灣高等法院臺中分院刑事第五庭
                                      審判長法　官  袁　從　楨
                                      　　　法  官  胡  森  田
                                      　　　法  官  姚  勳  昌
右正本證明與原本無異。
不得上訴。
　　　　　　　　　　　　　　　　　　　　　　書記官  陳　如　慧
中      華      民      國　    九十一     年     七      月   二十九 　日
                                                                        Ｒ
台灣苗栗地方法院刑事判決                            九十年度易字第四三二號
    公  訴  人  臺灣苗栗地方法院檢察署檢察官
    被      告  乙○○  男  七十二歲（民國○○年○月○○日生）
                        住苗栗縣苑裡鎮石鎮里四二號
                        身分證統一編號：Ｋ一0000000號
     選任辯護人 彭巧君律師
右列被告因毀損案件，經檢察官提起公訴（八十八年度偵字第四０八一號），本院判
決如左：
    主  文
乙○○無罪。
    事  實
一、公訴意旨略以：被告乙○○明知苗栗縣苑裡鎮○○段六三三之九號地號（蒞庭檢
    察官更正為地號六六三之九號）之土地係丙○所有，上開土地雖經苗栗縣政府於
    民國八十七年度辦理苑裡鎮社南二農地重劃後，地號變更為同段一七七九號（經
    蒞庭檢察官更正重劃後為一七四九號），並登記為乙○○之子楊淵源所有，惟於
    八十八年二月二十四日公告期滿，在移送地政機關辦理所有權移轉登記後，該土
    地尚種植有丙○所有之農作物及埋設灌溉用之水管。被告乙○○竟基於毀壞丙○
    前開所有物之犯意，以該土地係其所有而藉整地為由，僱請不知情之嚴上文（另
    為不起訴處分）駕駛挖土機，破壞農作物與水管，致生損害於丙○，因認被告涉
    有刑法第三百五十四條之毀損罪嫌。
二、按犯罪事實應依證據認定之，無證據不得推定其犯罪事實，不能證明被告犯罪者
    ，應諭知無罪判決，刑事訴訟法第一百五十四條、第三百零一條第一項分別定有
    明文。又認定不利於被告之事實，須依積極證據，苟積極證據不足為不利於被告
    事實之認定時，即應為有利於被告之認定，更不必有何有利之證據（最高法院三
    十年上字第八一六號判例要旨參照）。
三、公訴人認被告乙○○涉犯刑法第三百五十四條之罪，無非以告訴人丙○之指訴，
    及同案被告嚴上文供稱係聽從被告乙○○指使到現場整地之供詞，及有苗栗縣政
    府通霄地政事務所八八通地一字第五四六一號函及苗栗縣政府八八府地劃字第八
    八０００九一四四二號函、照片十四幀在卷為其主要論據。然訊之被告乙○○雖
    承認有挖地之事實，惟堅決否認有何毀損之犯行，辯稱：依照農地重劃條例有權
    利整地等語。
四、經查，座落於苗栗縣苑裡鎮○○段六六三之九地號土地，經苗栗縣政府於八十七
    年度辦理苑裡鎮社南二農地重劃後，地號變更為同段一七四九號，並登記為乙○
    ○之子楊淵源所有，且為被告乙○○僱請嚴上文駕駛挖土機整地致毀損農作物及
    水管之事實，雖有嚴上文之證詞，及有苗栗縣政府通霄地政事務所八八通地一字
    第五四六一號函及苗栗縣政府八八府地劃字第八八０００九一四四二號函、照片
    十四幀在卷為證，亦為被告所自認，堪認被告確實有僱工整地毀損農作物及水管
    之事實。然查，本院於九十一年一月十日協同台灣苗栗地方法院檢察署檢察官、
    苗栗縣政府地政科職員賴啟良、苗栗縣通霄地政事務所職員陳國堂、原告及被害
    人到現場勘驗現場，經告訴人指述被毀損之農作物及埋設灌溉用之水管所在之土
    地後，經苗栗縣通霄地政事務所陳國堂指證：告訴人所指位置重劃前地號應為社
    苓段６６３－９號，重劃後地號應為一四七九號等語，有筆錄為憑，可證起訴犯
    罪事實所載「一七七九號」地號為誤載，並經蒞庭檢察官當場更正起訴地號；又
    經苗栗縣政府地政科賴啟良提出當時辦理重劃土地後辦理點交之資料，發現上開
    土地業於八十八年六月十五日點交完畢，有被告之子楊淵源及告訴人楊欣簽名蓋
    章於點交資料可資證明。因此依照農地重劃條例【民國89年11月8日修正】第二
    十七條：「農地重劃後分配於原土地所有權人之土地，自分配確定之日起，視為
    其原有土地。」之規定，可知上開土地已屬被告所有，而農作物尚未與土地分離
    前，為不動產之部分，此為民法第六十六條第二項定有明文，被告自有權利僱工
    整地，其雖有毀損農作物與水管之事實，然核與刑法第三百五十四條規定需毀損
    他人之物之構成要件不符。此外，本院復查無其他積極證據，足認被告有公訴人
    所指之犯行，本件既無法證明被告犯罪，參照前開判例，自應為被告無罪之諭知
    。又被告經合法通知無正當理由不到庭，本院自不待其陳述而逕為判決。
據上論斷，應依刑事訴訟法第第三百零一條第一項、第三百零六條，判決如主文。
本案經檢察官呂曾達到庭執行職務。
中      華      民      國    九十一    年      四      月     十一     日
                                臺灣苗栗地方法院刑事第二庭
                                        法  官   張 珈 禎
右正本證明與原本無異
如不服本判決，應於判決送達後十日內向本院提出上訴狀（須附繕本），上訴於臺灣
高等法院臺中分院。
                                        書記官   黃 正 中
中      華      民      國    九十一    年      四      月     十一     日
